臺灣高等法院刑事判決
110年度原交上更一字第1號
上  訴  人  臺灣桃園地方檢察署檢察官
上  訴  人  
即  被  告  林政衛


選任辯護人  法律扶助基金會林殷佐律師
            法律扶助基金會鄧文宇律師
上列上訴人因被告公共危險案件，不服臺灣桃園地方法院108年
度原交訴字第2號，中華民國108年6月13日第一審判決（起訴案
號：臺灣桃園地方檢察署107年度調偵字第2244、2304、2305號
），提起上訴，判決後經最高法院發回更審，本院判決如下：
    主  文
原判決撤銷。
林政衛犯不能安全駕駛動力交通工具致人於死罪，處有期徒刑參
年拾月。
    犯罪事實
一、林政衛於民國107年7月4日晚上11時許起至翌日（5日）清晨
    2時許止，在桃園市○○區○○路000巷00號2樓之住處內飲用啤
    酒後，其吐氣所含酒精濃度已達每公升0.25毫克以上之程度
    ，未待體內酒精成分退卻，明知服用酒類後不得駕駛動力交
    通工具，主觀上雖無致他人於死之故意，然客觀上應能預見
    酒後逕行駕駛動力交通工具，倘發生車禍事故，會引起其他
    用路人傷亡之結果，於107年7月5日清晨5時許，駕駛車號00
    00-00號自用小客車於道路上，嗣於同日清晨5時50分許，駕
    車沿桃園市中壢區松仁路由高鐵南路往民族路6段方向行駛
    ，行經松仁路171號前時，本應注意車前狀況，以隨時採取
    必要之安全措施，且應注意汽車駕駛人飲用酒類後，其吐氣
    所含酒精濃度達每公升0.5毫克以上，不得駕車，而依當時
    天候晴、日間自然光線、柏油路面乾燥無缺陷、道路無障礙
    物、視距良好等情況，客觀上並無不能注意之情事，竟因注
    意力及反應能力受體內酒精成分影響而降低，而疏未注意車
    前狀況，不慎自後方追撞前方馬伯樂騎乘之車號000-000號
    普通重型機車，馬伯樂因此遭拋飛跌落在道路上，經送往壢
    新醫院急救後，仍於同日下午5時25分許，受有頭胸部鈍挫
    傷，而因肋骨骨折、氣血胸併呼吸衰竭而死亡。林政衛於肇
    事後，停留於肇事現場，在未有偵查犯罪職權之機關或公務
    員發現前，向處理之警員坦承肇事，而自首接受裁判，並經
    警於同日清晨6時8分許對林政衛施以酒精濃度檢測，測得其
    吐氣所含酒精濃度達每公升0.59毫克，始悉上情。
二、案經馬伯樂之子馬豪良訴由桃園市政府警察局中壢分局報告
    與馬伯樂之配偶吳美珍訴由臺灣桃園地方檢察署檢察官暨臺
    灣桃園地方檢察署檢察官相驗後偵查起訴。
    理  由
壹、證據能力部分：
一、按被告以外之人於審判外之言詞或書面陳述，除法律有規定
    者外，不得作為證據。另按被告以外之人於審判外之陳述，
    雖不符合同法第159條之1至第159條之4之規定，然經當事人
    於審判程序同意作為證據，法院審酌該言詞陳述或書面陳述
    作成時之情況，認為適當者，亦得為證據。當事人、代理人
    或辯護人於法院調查證據時，知有第159條第1項不得為證據
    之情形，而未於言詞辯論終結前聲明異議者，視為有前項同
    意，刑事訴訟法第159條第1項、第159條之5分別定有明文。
    該條立法意旨在於傳聞證據未經當事人之反對詰問予以核實
    ，原則上先予排除，惟若當事人已放棄反對詰問權，於審判
    程序中表明同意該等傳聞證據可作為證據；或於言詞辯論終
    結前未聲明異議，基於尊重當事人對傳聞證據之處分權，及
    證據資料愈豐富，愈有助於真實發見之理念，且強化言詞辯
    論主義，使訴訟程序得以順暢進行，上開傳聞證據亦均具有
    證據能力。查本件被告以外之人於審判外之言詞或書面陳述
    屬傳聞證據部分，檢察官、被告及辯護人於本院準備程序中
    表示同意有證據能力，且迄於言詞辯論終結前亦未聲明異議
    ，復本院認其作成之情形並無不當情形，經審酌後認為適當
    ，均應認於本案有證據能力。
二、另本件認定事實引用之卷內其餘非供述證據部分，與本案均
    有關連性，亦無證據證明係實施刑事訴訟程序之公務員以不
    法方式所取得，依刑事訴訟法第158條之4之反面解釋，當有
    證據能力，復於本院審理時，提示並告以要旨，使檢察官、
    被告及辯護人充分表示意見，自得為證據使用。
貳、實體方面
一、認定犯罪事實所憑證據及認定之理由
  ㈠上訴人即被告林政衛於犯罪事實一所載時地酒後駕車肇事，
    致被害人馬伯樂死亡等事實：
　　⒈業據告訴人吳美珍、馬豪良於警詢、偵訊及原審指訴歷歷
      （見桃檢107年度相字第1105號卷《下稱相1105卷》第17至1
      8、38至39頁，原審卷第83頁）。
　　⒉並有道路交通事故現場圖、道路交通事故調查報告表㈠㈡（
      見桃檢107年度偵字第18688號卷《下稱偵18688卷》第22至2
      4頁）；道路交通事故當事人酒精測定紀錄表（林政衛、
      馬伯樂）（見偵18688卷第25至26頁）；車號0000-00 號
      自用小客車、512-GHB普通重型機車車籍資料（見偵18688
      卷第27、29頁）；桃園市政府警察局監視錄影系統紀錄表
      （行車紀錄器影像）（見偵18688卷第30至32頁）；道路
      交通事故照片15張（見偵18688卷第33至36頁）；被害人
      馬伯樂之普通重型機車駕照（見最高法院卷第27頁）；交
      通部公路總局新竹區監理所中壢監理站110年2 月18日函
      覆：馬伯樂自98年3月27日考領之普通重型機車駕照至110
      年2月17日止，未有吊扣銷紀錄（見本院卷第43頁）附卷
      可稽。
    ⒊又被害人馬伯樂於前開時、地因遭被告駕駛之上開車輛自
      後直接撞擊拋飛跌落在道路上，受有頭胸部鈍挫傷，嗣因
      肋骨骨折、氣血胸併呼吸衰竭而死亡之情，有被害人之壢
      新醫院107年7月5日診斷證明書（見偵18688卷第20頁）；
      桃園市政府警察局中壢分局處理相驗案件初步調查報告暨
      報告書（見桃檢107年度偵字第18096號卷《下稱偵18096卷
      》第4頁）；臺灣桃園地方檢察署相驗筆錄、相驗屍體證明
      書、檢驗報告書（見相1105卷第37、40、41至46頁）；桃
      園市政府警察局中壢分局107年7月10日中警分刑字第1070
      0364861號函暨其附件（相驗照片）（見相1105卷第57至6
      5頁）；臺灣桃園地方檢察署檢察官相驗結果報告（見相1
      105卷第60頁）附卷可按。
　　⒋另據被告於偵查、原審與本院審理時均坦認犯行（見相110
      5卷第8至11、52頁，偵18096卷第6至7、34頁，偵18688卷
      第5至8頁，原審卷第81頁、本院卷第53、112頁），是認
      被告之任意性自白應與事實相符，堪足採認為真實。
  ㈡按汽車駕駛人飲用酒類後，其吐氣所含酒精濃度達每公升0.1
    5毫克以上，不得駕車，被告行為時之道路交通安全規則第1
    14條第2款定有明文；次按汽車行駛時，駕駛人應注意車前
    狀況及兩車並行之間隔，並隨時採取必要之安全措施，不得
    在道路上蛇行，或以其他危險方式駕車，道路交通安全規則
    第94條第3項亦定有明文。被告既有考領有普通小客車駕駛
    執照，此有證號查詢資料1紙附卷（見相1105卷第34頁）可
    查，其對前開規定自應知之甚詳，亦應隨時確實遵守，而依
　　道路交通事故調查報告表㈠載明，當時天候晴，日間自然光
    線，柏油路面乾燥無缺陷，道路無障礙物，視距良好等情狀
    ，並無不能注意之情事，竟貿然酒後駕駛車輛行駛在道路上
    ，且酒後駕車時之吐氣所含酒精濃度已達每公升0.59毫克，
    其於酒後駕車途中，因酒後注意能力降低，疏未注意車前狀
    況，並隨時採取必要之安全措施，因而不慎撞擊被害人肇事
    ，致被害人傷重不治死亡，其駕駛行為顯有過失。被害人確
    因本案車禍遭被告酒後駕車自後直接撞擊拋飛跌落在道路上
    ，致受有前開傷害，終因肋骨骨折、氣血胸併呼吸衰竭而死
    亡，則被告之過失行為與被害人之死亡結果間，顯具有相當
    因果關係至明。
  ㈢又按加重結果犯，係指行為人就故意實行之基本犯罪行為，
    於一般客觀情況下可預見將發生一定之加重結果，但因行為
    人之疏虞（即過失）而主觀上未預見，致發生該加重之結果
    而言。若行為人主觀上對加重結果之發生已有預見，而其發
    生又不違背其本意者，則屬故意之範疇，而無論以加重結果
    犯之餘地。故加重結果犯就基本犯罪而言，為故意犯；對加
    重結果而言，則具有過失犯之性質（最高法院100年度台上
    字第3062號、101年度台上字第1857號、102年度台上字第20
    29號判決意旨參照）。查被告於107年7月4日晚上11時許起
    飲酒至翌日（5日）清晨2時許止，未待體內酒精成分退卻，
    隨即於107年7月5日清晨5時許決意駕車上路，並因肇致本件
    車禍，而致被害人死亡之結果，被告就飲用酒類後已達不能
    安全駕駛之程度而仍駕駛車輛之行為，自屬故意所為，而本
    件被害人係在正常車道行駛途經案發現場，而遭被告駕駛車
    輛撞擊致死，雖難認被告主觀上有何致被害人於死之故意，
    然依一般人日常生活經驗法則，多可認知酒後駕車極易因體
    內酒精作用影響，造成精神不佳及注意能力降低，稍有不慎
    ，極可能肇致車禍發生，危及自己與其他用路人之身體、生
    命安全，甚至造成其他用路人死亡之結果，且以該車輛體積
    及追撞方式，若行駛於案發現場之道路等人車隨時出沒之處
    ，客觀上肇事機率甚高，一旦肇事後，當可能危及人之身體
    、生命之法益。是被告飲用酒類後已達不能安全駕駛之程度
    ，仍駕車上路，對於可能肇事因此導致被害人死亡之結果，
    客觀上自有預見可能性，自應該當加重結果犯之要件。
  ㈣綜上所述，本案事證明確，被告犯行洵堪認定，應依法論科
    。
二、論罪
  ㈠被告行為後，刑法第185條之3固經總統於108年6月19日公布
    ，並自同年月21日施行，然該條第1、2項俱未修正，僅增訂
    第3項「曾犯本條或陸海空軍刑法第54條之罪，經有罪判決
    確定或經緩起訴處分確定，於5年內再犯第一項之罪因而致
    人於死者，處無期徒刑或5年以上有期徒刑；致重傷者，處3
    年以上10年以下有期徒刑」，該規定將5年內再犯刑法第185
    條之3第1項之罪因而致人於死者之法定刑，由第2項規定之
    「3年以上10年以下有期徒刑」提高為「無期徒刑或5年以上
    有期徒刑」，惟被告未曾犯本條或陸海空軍刑法第54條之罪
    ，經有罪判決確定或經緩起訴處分確定，有其本院被告前案
    紀錄表在卷可稽，非屬修正後刑法第185條之3第3項之情形
    ，所據以論罪之法條（即同條第2項）復未修正，是本案尚
    無新舊法比較問題，合先敘明。
  ㈡核被告所為，係犯刑法第185條之3第2項前段之吐氣所含酒精
    濃度達每公升0.25毫克以上而不能安全駕駛動力交通工具致
    人於死罪。
　㈢刑法第185條之3第2項前段之罪，係加重結果犯，以行為人對
    於基本（酒後駕車）行為有故意，對於加重結果（死亡）部
    分有過失，始令負該加重結果之責，乃結合服用酒類不能安
    全駕駛動力交通工具罪及過失致死罪之構成要件，而變更法
    定刑度，其立法目的顯有意將酒後駕車肇事致人於死之處罰
    ，以刑法第185條之3第2項前段之規定，取代同條第1項與同
    法第276條併合處罰之意，是於此種情形，應依法條競合優
    先適用刑法第185條之3第2項前段之規定，而不再適用修正
    前刑法第276條過失致人於死罪之規定，亦不適用想像競合
    犯從一重之同法第185條之3第1項之規定處斷。
　㈣刑法第185條之3第2項前段，已就行為人服用酒類不能安全駕
    駛動力交通工具而駕駛，因而致人於死之犯行，為較重刑罰
    之規定，則汽車駕駛人酒醉駕車肇事致人於死，即無再依道
    路交通管理處罰條例第86條第1項規定加重其刑之適用，附
    此敘明。
  ㈤再被告於肇事後，在有偵查犯罪職權之公務員知悉前，於警
    方前往處理時在場，當場向處理之警員坦承其肇事，自首而
    接受裁判等情，有道路交通事故肇事人自首情形紀錄表1紙
    在卷可稽（見偵18688卷第21頁），依刑法第62條前段規定
    ，減輕其刑。
三、撤銷改判之理由及科刑審酌事項
  ㈠原審以被告不能安全駕駛動力交通工具致人於死犯行之事證
    明確，據以論罪科刑，固非無見。惟查：被告業與被害人家
    屬達成和解，分期給付部分和解金額新臺幣（下同）7萬元
    等情，有臺灣桃園地方法院109年度原移調字第9號調解筆錄
    及匯款單據5張在卷可憑（見最高法院卷第45至46頁，本院
    卷第89至97頁），本案量刑審酌基礎已有變更，原判決未及
    審酌上情，尚有未洽。雖被告上訴以原審未明確交代減刑與
    否，有應減刑未減刑之違法，指摘原判決不當等語，為無理
    由；檢察官上訴意旨以被告未與告訴人和解賠償損失，故原
    審量刑過輕等語，亦無理由。另被告以和解為由提起上訴，
    請求從輕量刑，為有理由，原判決自屬無可維持，應由本院
    將原判決予以撤銷改判。
  ㈡爰以行為人之責任為基礎，審酌被告明知酒精成分對人之意
    識及反應能力均有不良影響，酒後駕車對一般往來之公眾及
    駕駛人自身皆具有高度危險性，詎漠視自己生命、身體之安
    危，更罔顧公眾往來之安全，猶於飲用酒類後吐氣所含酒精
    濃度達每公升0.59毫克，已處於不能安全駕駛動力交通工具
    之狀態，仍駕駛車輛行駛於道路上，造成公眾往來危險，對
    交通安全所生危害非輕，且又疏未注意車前狀況及隨時採取
    必要安全措施，終不慎自後方向前追撞被害人騎乘之重型機
    車，致被害人死亡，令被害人家屬承受喪失至親之傷痛，其
    行為應嚴加非難，惟犯後自始至終均坦承犯行，已有悔意，
    業與被害人家屬以240萬元和解，迄於本院審理中分期給付7
    萬元和解金等情，有上開調解筆錄、匯款單據在卷可查，兼
    衡被告之智識程度、家庭經濟狀況（見本院卷第113頁），
    暨告訴人吳美珍於原審就量刑之意見（見原審卷第83頁）等
    一切情狀，量處如主文第2項所示之刑。
據上論斷，應依刑事訴訟法第369條第1項前段、第364條、第299
條第1項前段，判決如主文。
本案經檢察官呂俊儒、林曉霜提起公訴，檢察官林岷奭提起上訴
，檢察官陳正芬到庭執行職務。
中　　華　　民　　國　　110 　年　　4 　　月　　22　　日
              　  刑事第二十三庭審判長法　官  許永煌
　　　　　　　　　　　　　　　　　    法　官  吳定亞
　　　　　　　　　　　　　　　　　    法　官  黃美文
以上正本證明與原本無異。
如不服本判決，應於收受送達後20日內向本院提出上訴書狀，其
未敘述上訴之理由者並得於提起上訴後20日內向本院補提理由書
（均須按他造當事人之人數附繕本）。「切勿逕送上級法院」。
                                　    書記官  彭威翔
中　　華　　民　　國　　110 　年　　4 　　月　　23　　日
附錄：本案論罪科刑法條全文
中華民國刑法第185條之3：
駕駛動力交通工具而有下列情形之一者，處2年以下有期徒刑，
得併科20萬元以下罰金：
一、吐氣所含酒精濃度達每公升零點二五毫克或血液中酒精濃度
    達百分之零點零五以上。
二、有前款以外之其他情事足認服用酒類或其他相類之物，致不
    能安全駕駛。
三、服用毒品、麻醉藥品或其他相類之物，致不能安全駕駛。
因而致人於死者，處3年以上10年以下有期徒刑；致重傷者，處1
年以上7年以下有期徒刑。
曾犯本條或陸海空軍刑法第54條之罪，經有罪判決確定或經緩起
訴處分確定，於五年內再犯第1項之罪因而致人於死者，處無期
徒刑或5年以上有期徒刑；致重傷者，處3年以上10年以下有期徒
刑。
102年6月11日之道路交通安全規則第114條第2款：
汽車駕駛人有下列情形之一者，不得駕車：
二、飲用酒類或其他類似物後其吐氣所含酒精濃度達每公升○‧
    一五毫克或血液中酒精濃度達百分之○‧○三以上。
道路交通安全規則第94條第3項：
汽車行駛時，駕駛人應注意車前狀況及兩車並行之間隔，並隨時
採取必要之安全措施，不得在道路上蛇行，或以其他危險方式駕
車。